【裁判字號】    98,簡上,650
【裁判日期】    981105
【裁判案由】    詐欺
【裁判全文】
臺灣桃園地方法院刑事判決             98年度簡上字第650號
上  訴  人
即  被  告  乙○○
                      17號
上列上訴人因恐嚇取財案件，不服本院刑事庭98年度壢簡字第80
0 號民國98年4 月20日第一審刑事簡易判決（聲請簡易判決處刑
案號：98年度偵緝字第598 號），提起上訴，本院管轄之第二審
合議庭判決如下：
    主  文
上訴駁回。
    事  實
一、乙○○可預見某真實姓名不詳之成年人組成之犯罪集團，其
    不自行申辦金融帳戶，而要求提供銀行帳戶之存摺、提款卡
    及密碼，係用以作為向不特定人恐嚇取得財物等不法犯罪行
    為之工具，竟基於縱使該人將其帳戶用以從事恐嚇取財之犯
    罪行為，亦不違反其本意之幫助犯意，於民國97年7 月21日
    至同年7 月31日間之某時，在臺灣某不詳地點，將其所有之
    第一商業銀行中壢分行帳號00000000000 號帳戶之存摺、提
    款卡及密碼交付予某真實姓名不詳之成年人，任由其作為恐
    嚇取財之工具。嗣該不詳姓名之成年人所屬犯罪集團成員，
    乃意圖為自己不法之所有，基於恐嚇取財之犯意聯絡，於97
    年9 月5 日上午11時30分許，撥打甲○○之電話，向甲○○
    恫稱：其係黑道跑路之兄弟，知道甲○○每天上班路線與住
    處，如不匯款至指定帳號，即欲對甲○○之家人不利，致甲
    ○○心生畏懼，而於97年9 月5 日下午2 時許，在臺中市○
    ○○路○ 段501 號臺灣新光商業銀行南屯分行，將新臺幣（
    下同）5 萬元匯至乙○○所有之上開帳戶內，該筆款項隨即
    由犯罪集團成員以提款卡跨行提領一空。嗣經甲○○報警處
    理，乃循線查悉上情。
二、案經桃園縣政府警察局中壢分局報告臺灣桃園地方法院檢察
    署檢察官偵查後聲請以簡易判決處刑。
    理  由
壹、證據能力部分：
    按「被告以外之人於審判外之陳述，雖不符刑事訴訟法第15
    9條之1至第159條之4之規定，而經當事人於審判程序同意作
    為證據，法院審酌該言詞陳述或書面陳述作成時之情況，認
    為適當者，亦得為證據。當事人、代理人或辯護人於法院調
    查證據時，知有刑事訴訟法第159條第1項不得為證據之情形
    ，而未於言詞辯論終結前聲明異議者，視為有前項之同意」
    ，刑事訴訟法第159條之5定有明文。查本判決所引用以下審
    判外作成之相關供述證據，公訴人、被告於本院準備程序、
    審判期日均表示無意見而不予爭執，亦未於言詞辯論終結前
    聲明異議，本院審酌上開證據資料製作時之情況，尚無違法
    取得及證明力明顯過低之瑕疵，認以之作為證據應屬適當，
    而其餘所依憑判斷之非供述證據，本院亦查無有何違反法定
    程序取得之情形，且上開各該證據均經本院於審判期日依法
    進行證據之調查、辯論，被告於訴訟上之防禦權，已受保障
    ，故上開證據資料均有證據能力。
貳、實體部分：
一、訊據被告乙○○就其有開立上揭帳戶之事實固供認屬實，惟
    矢口否認有何幫助恐嚇取財犯行，辯稱：伊於97年7 月25日
    在第一商業銀行花蓮分行重新辦理上開帳戶之存摺、提款卡
    後，該存摺、提款卡不慎在花蓮市○○路某網咖遺失，但伊
    已於同日向警局報案，並借用警局之電話向銀行辦理掛失云
    云。經查：
(一)、被害人甲○○就其前揭被恐嚇取財之情節，業於警詢時證述
    綦詳，復有第一商業銀行中壢分行98年1 月6 日（九八）一
    中壢服字第9 號函暨所附被告上開帳戶之開戶基本資料、歷
    史交易明細表，及被害人甲○○提出之新光銀行匯款申請書
    影本1 紙等證在卷可稽（見偵查卷第11頁、第23頁至31頁）
    ，是被害人甲○○因犯罪集團成員以加害生命之事對其恫嚇
    ，致心生畏懼而將5 萬元匯入至被告之上開帳戶內，且該筆
    款項隨即遭人提領一空，被告上開帳戶確已作為犯罪集團成
    員向被害人恐嚇取財提領贓款所用之工具，洵堪認定。
(二)、被告雖辯稱伊於97年7 月25日在第一商業銀行花蓮分行重新
    辦理上開帳戶之存摺、提款卡後，該存摺、提款卡不慎在某
    網咖遺失，但伊已於同日向警局報案，並以電話向銀行辦理
    掛失云云，惟查：
(1)、被告並未在第一商業銀行花蓮分行開戶往來，且存戶如欲補
    發存摺，需至原開戶銀行辦理，而被告除向第一商業銀行中
    壢分行開立帳號00000000000 號帳戶使用外，並未在第一商
    業銀行其他分行開戶，此有本院辦理刑事案件電話紀錄查詢
    表及第一商業銀行花蓮分行98年10月7 日（98）一花字第14
    4 號函復說明附卷可按（見本院卷第40頁、第43頁），是被
    告辯稱曾於97年7 月25日在第一商業銀行花蓮分行重新辦理
    上開帳戶之存摺、提款卡云云，要屬不實。又被告除於95年
    1 月3 日辦理上開帳戶存摺、印鑑之掛失變更外，嗣後即未
    有任何辦理掛失之紀錄，此亦經第一商業銀行中壢分行以98
    年1 月6 日（九八）一中壢服字第9 號函復明確在卷（見97
    偵字第25999 號卷第23頁）。甚且，被告於97年7 月21日自
    上開帳戶提領1 千1 百元後，該帳戶之餘額僅存9 元，此復
    為被告所是認（見本院卷第22頁背面），嗣該帳戶於97年 7
    月31日起，隨即有異常金額進出，顯遭犯罪集團成員利用作
    為贓款匯入之帳戶，且該犯罪集團成員並迅即以提款卡鍵入
    正確之密碼陸續將贓款提領一空，有被告上開帳戶之歷史交
    易明細表在卷可稽，足證被告所辯上開帳戶之存摺、提款卡
    已遺失，伊曾於97年7 月25日以電話向銀行辦理掛失云云，
    均非屬實情。若非被告將上開帳戶之存摺、提款卡及密碼交
    付他人，犯罪集團份子豈能輕易自該帳戶內提領金錢使用。
    堪認該犯罪集團成員非但已取得被告上開帳戶之存摺、提款
    卡，更且已知悉正確之密碼，始能於贓款匯入後，得迅速以
    提款卡鍵入正確密碼提領。顯見被告確將該帳戶之存摺、提
    款卡交付予某真實姓名不詳之人，並告知正確之密碼，以利
    犯罪集團成員使用該提款卡提領款項。
(2)、被告雖另提出遺失案件報案證明申請書1 紙，證明其於97年
    7 月25日下午2 時許，曾向花蓮縣警察局花蓮分局中山派出
    所報稱於當日下午1 時許在花蓮縣花蓮市○○路333 號遺失
    提款卡1 張、身分證1 張、現金2 千元等物（見本院卷第 6
    頁），另花蓮縣警察局花蓮分局98年8 月31日花市警刑字第
    0980022039號函檢附之花蓮縣警察局花蓮分局中山派出所受
    理各類案件紀錄表其上「處理情形」欄固亦記載「已協助被
    害人完成各項止付及掛失手續」等語（見本院卷第30頁）。
    惟證人丙○○即受理被告報案遺失之警員於本院審理時則證
    稱：當初乙○○來派出所報案遺失時，我有詢問她遺失的證
    件有無辦理掛失，要她辦理掛失後再來報案，表列附註欄的
    記載內容只是例稿，我是先詢問報案人，如果有符合例稿的
    情形，就把例稿叫出來，會提供銀行的電話給被害人，讓她
    去打電話，但是她有無確實打電話去向銀行掛失，我沒有印
    象。上開表列附註欄上記載的「已協助被害人完成掛失手續
    」，是指我們有提供銀行電話，而不是確定她有無實際掛失
    等語明確（見本院卷第52頁、第52頁背面），是依證人之證
    述可知，上揭花蓮縣警察局花蓮分局中山派出所受理各類案
    件紀錄表其上「處理情形」欄所記載之「已協助被害人完成
    各項止付及掛失手續」等語，僅是該派出所預先製作之例稿
    ，如報案人自稱已辦理掛失手續，承辦警員即於受理各類案
    件紀錄表中填載該例稿內容，而非實際協助被告向銀行辦理
    提款卡之掛失，再者，被告上開帳戶之存摺、印鑑除於95年
    1 月3 日辦理掛失變更外，嗣後即未有辦理掛失之紀錄，且
    該帳戶於97年7 月31日起，仍有異常金額進出，已詳如前述
    ，自非屬業經存戶辦理掛失遭凍結使用之帳戶，至為明確，
    參以被告於本院準備程序、審理時係陳稱上開帳戶之存摺、
    提款卡均已遺失，然其向警局報案遺失時卻僅陳報提款卡遺
    失，所辯上開帳戶之存摺、提款卡不慎遺失，伊有辦理掛失
    云云，要屬事後飾卸之詞，委無足採。
(3)、查銀行、郵局之活期儲蓄存款帳戶，一般人極易申請取得，
    個人之存款帳戶存摺、提款卡及密碼等，又關係該帳戶款項
    之存取，如非極為信任之親友有迫切使用之必要外，本可自
    行至銀行或郵局開立帳戶使用，而無向他人借用帳戶使用之
    必要；個人之帳戶存摺、提款卡，亦無任意出借、交付或將
    帳戶提款卡密碼告知予非熟識者之理。被告為智慮成熟之成
    年人，並有社會工作經驗，而近年來犯罪集團利用人頭金融
    帳戶以詐騙、恐嚇被害人從事財產犯罪之違法行為屢見不鮮
    ，如提供金融帳戶予不認識之人使用，將成為他人作為詐欺
    、恐嚇取財犯罪之工具，而有幫助他人實施詐欺、恐嚇取財
    犯罪之可能，自難諉為不知，亦非全然無可預見，詎其仍將
    上開帳戶之存摺、提款卡及密碼交付予某真實姓名不詳之人
    ，容任他人隨意使用該帳戶而將其帳戶作為恐嚇取財犯罪之
    工具，被告主觀上顯有縱有人以其金融帳戶實施恐嚇取財犯
    罪亦不違背其本意之幫助犯意，至為明確。
(三)、綜上所述，被告上開所辯，顯為卸責之詞，不足採信。本案
    事證已經明確，被告犯行堪以認定，應予依法論科。
二、按刑法上之幫助犯，雖與正犯對於犯罪有共同之認識，惟是
    以幫助之意思，對於正犯資以助力，並未參與實行犯罪構成
    要件之行為者而言。本案真實姓名不詳之成年人間，就上開
    恐嚇取財犯行，有犯意聯絡與行為分擔，為共同正犯，惟被
    告僅係基於幫助恐嚇取財意思，並僅提供其所有上揭帳戶之
    存摺、提款卡及密碼，供為犯罪集團成員恐嚇取財贓款匯入
    、提領之用，係提供恐嚇取財構成要件以外之助力，而為恐
    嚇取財罪之幫助犯。
三、是核被告所為，係犯刑法第30條第1 項前段、第346 條第 1
    項之幫助恐嚇取財罪，並依刑法第30條第2 項規定，按正犯
    之刑減輕之。原審基於上開事證，認被告犯行明確，且以檢
    察官認被告所為係犯幫助詐欺罪名，容有未合，惟因犯罪事
    實同一，爰予變更起訴法條，而援引刑法第30條第1 項前段
    、第2 項、第346 條第1 項、第41條第1 項前段，刑法施行
    法第1 條之1 第1 項、第2 項前段（誤引刑法第25條第2 項
    ），並審酌被告明知出借個人帳戶予他人可能淪為犯罪工具
    ，助長財產犯罪者遂行其恐嚇取財之目的，同時使恐嚇取財
    者得以隱匿真實身分，增加查緝之困難，卻仍將其所有之金
    融機構帳戶提供予不法份子使用，助長他人犯罪之風氣，並
    使不法份子易於逃避犯罪之查緝，嚴重破壞社會治安及造成
    被害人尋求救濟之困難，其行為實不足取，犯後猶未能坦承
    犯行，亦難認其確具悔意，併考量被告犯罪之動機、目的、
    手段、生活狀況、品行、智識程度暨所生損害等一切情狀，
    判處被告有期徒刑3 月，如易科罰金，以新臺幣1 千元折算
    1 日，經核認事用法均無違誤，量刑亦屬妥適，應予維持。
    上訴人即被告雖以前揭情詞置辯，惟被告所辯均不足採信，
    已詳如前述，其猶執前詞指摘原判決不當，非有理由，應予
    駁回。
據上論斷，應依刑事訴訟法第455條之1第1項、第3項、第 368條
，判決如主文。
本案經檢察官周芝君到庭執行職務。
中    華    民    國    98    年    11    月     5    日
                  刑事第五庭  審判長法  官  潘政宏
                                    法  官  江春瑩
                                    法  官  劉淑玲
以上正本證明與原本無異。
本判決不得上訴。
                                    書記官   翁其良
中    華    民    國    98    年    11    月    5     日
附錄論罪科刑法條：
中華民國刑法第346條：
意圖為自己或第三人不法之所有，以恐嚇使人將本人或第三人之
物交付者，處6 月以上5 年以下有期徒刑，得併科1 千元以下罰
金。
以前項方法得財產上不法之利益，或使第三人得之者，亦同。
前二項之未遂犯罰之。


司法院資訊處製作；財團法人民間司法改革基金會備份。
